【裁判字號】    96,訴,4743
【裁判日期】    970218
【裁判案由】    毒品危害防制條例
【裁判全文】
臺灣板橋地方法院刑事判決              96年度訴字第4743號
公  訴  人  臺灣板橋地方法院檢察署檢察官
被      告  甲○○
上列被告因違反毒品危害防制條例案件，經檢察官提起公訴（九
十六年度毒偵字第七九四六號），本院依簡式審判程序判決如下
：
    主  文
甲○○施用第一級毒品，累犯，處有期徒刑玖月；又施用第二級
毒品，累犯，處有期徒刑陸月。應執行有期徒刑壹年壹月。
    事  實
一、甲○○前曾有傷害、違反麻醉藥品管理條例及藥事法等前科
    ，復因瀆職案件，經臺灣高等法院以八十五年度上更一字第
    八九五號判處有期徒刑一年二月確定，並經最高法院以八十
    九年度台上字第一八四一號駁回上訴確定；又因恐嚇案件，
    經本院以八十八年度上易字第七八０號判處有期徒刑八月確
    定；再因違反槍砲彈藥刀械管制條例案件，經本院以八十八
    年度重訴字第二號判處有期徒刑十月確定；復因偽造貨幣案
    件，經本院以八十七年度訴字第二九三號判處有期徒刑三年
    四月確定；又因妨害自由案件，經臺灣高等法院以八十七年
    度上訴字第五四五０號判處有期徒刑八月確定；再因偽造文
    書案件，經臺灣高等法院以八十八年度上更一字第九七號判
    處有期徒刑三月確定，上開六罪經臺灣高等法院以八十九年
    度聲字第五四九號裁定定應執行刑為有期徒刑六年四月，於
    九十一年六月十三日假釋出監付保護管束，於假釋期間因再
    犯施用第一、二級毒品罪，經本院以九十二年度訴字第二三
    ０二號分別判處有期徒刑七月、四月，應執行有期徒刑十月
    確定，嗣並經撤銷假釋，應執行殘刑有期徒刑二年七月九日
    ，經接續執行，於九十六年一月二十一日縮刑期滿執行完畢
    （在本案構成累犯）。又因於八十五年至八十七年間施用第
    一級毒品案件，經本院以八十七年度毒聲字第二一二四號裁
    定送觀察、勒戒後，因認有繼續施用毒品之傾向，再經本院
    以八十七年度毒聲字第二五三八號裁定令入戒治處所施以強
    制戒治一年，嗣因戒治成效良好，經本院以八十八年度毒聲
    字第一二一一號裁定停止戒治，所餘戒治期間付保護管束，
    於八十八年三月九日停止戒治出所，於八十八年十月十二日
    保護管束期滿執行完畢，並經本院於八十八年十一月五日以
    八十八年度簡字第二四三號判決免刑確定，另並經臺灣板橋
    地方法院檢察署檢察官於八十八年十月二十八日以八十八年
    度戒毒偵字第一０八號為不起訴處分確定；再因於九十二年
    間施用第一、二級毒品案件，經本院以九十二年度毒聲字第
    二０七九號裁定令入戒治處所施以強制戒治一年，於九十二
    年九月三十日入所戒治，於九十三年一月九日因毒品危害防
    制條例修正施行而出所，另並經檢察官提起公訴，經本院以
    九十二年度訴字第二三０二號判處前開罪刑在案；復因於九
    十六年六月間施用第一、二級毒品案件，經本院以九十六年
    度訴字第三二三二號分別判處有期徒刑八月、五月，應執行
    有期徒刑十一月確定（尚未執行）。詎甲○○猶不知悔改，
    復基於施用第一級毒品海洛因之犯意及第二級毒品甲基安非
    他命之犯意，於九十六年八月十三日某時，在桃園縣龜山鄉
    ○○路○段一六一號十三樓一０一室，先以將甲基安非他命
    放入玻璃球燃燒加熱產生煙霧之方式，施用第二級毒品甲基
    安非他命一次；再以將海洛因摻入香煙內燃燒吸用之方式，
    施用第一級毒品海洛因一次。嗣於同日二十時許，在上址為
    警查獲，經警採集其尿液檢體送請檢驗結果，始悉上情。
二、案經臺北市政府警察局北投分局報告臺灣板橋地方法院檢察
    署檢察官偵查起訴。
    理  由
一、本院於準備程序進行中，被告甲○○就被訴事實為有罪之陳
    述，經告知被告簡式審判程序之旨，並聽取公訴人及被告之
    意見後，裁定進行簡式審判程序。
二、前揭事實，業據被告在本院審理時坦承不諱，且被告經警查
    獲後所採集之尿液，經送請檢驗之結果，確呈嗎啡陽性反應
    及甲基安非他命類陽性反應，有臺灣尖端先進生技醫藥股份
    有限公司九十六年八月二十四日出具之濫用藥物檢驗報告一
    份附卷可稽。是堪認被告自白施用第一級毒品海洛因及第二
    級毒品甲基安非他命應與事實相符。再按，毒品危害防制條
    例於九十二年七月九日修正公布，自九十三年一月九日施行
    ，其中第二十條、第二十三條將施用毒品之刑事處遇程序，
    區分為「初犯」及「五年內再犯」、「五年後再犯」。依其
    立法理由之說明：「初犯」，經觀察、勒戒或強制戒治後，
    應為不起訴處分或不付審理之裁定；經觀察、勒戒或強制戒
    治執行完畢釋放後，「五年內再犯」者，因其再犯率甚高，
    原實施之觀察、勒戒及強制戒治既已無法收其實效，爰依法
    追訴或裁定交付審理。至於經觀察、勒戒或強制戒治執行完
    畢釋放後，「五年後再犯」者，前所實施之觀察、勒戒或強
    制戒治已足以遮斷其施用毒品之毒癮，為期自新及協助其斷
    除毒癮，仍適用「初犯」規定，先經觀察、勒戒或強制戒治
    之程序。從而依修正後之規定，僅限於「初犯」及「五年後
    再犯」二種情形，始應先經觀察、勒戒或強制戒治程序。倘
    被告於五年內已再犯，經依法追訴處罰，縱其第三次（或第
    三次以上）再度施用毒品之時間，在初犯經觀察、勒戒或強
    制戒治執行完畢釋放五年以後，已不合於「五年後再犯」之
    規定，且因已於「五年內再犯」，顯見其再犯率甚高，原實
    施觀察、勒戒或強制戒治，已無法收其實效，即應依該條例
    第十條處罰，此有最高法院九十五年度第七次刑事庭會議決
    議可資參照。查被告前曾因於八十五年至八十七年間施用第
    一級毒品案件，經本院以八十七年度毒聲字第二一二四號裁
    定送觀察、勒戒後，因認有繼續施用毒品之傾向，再經本院
    以八十七年度毒聲字第二五三八號裁定令入戒治處所施以強
    制戒治一年，嗣因戒治成效良好，經本院以八十八年度毒聲
    字第一二一一號裁定停止戒治，所餘戒治期間付保護管束，
    於八十八年三月九日停止戒治出所，於八十八年十月十二日
    保護管束期滿執行完畢，並經本院於八十八年十一月五日以
    八十八年度簡字第二四三號判決免刑確定，另並經臺灣板橋
    地方法院檢察署檢察官於八十八年十月二十八日以八十八年
    度戒毒偵字第一０八號為不起訴處分確定；再因於九十二年
    間施用第一、二級毒品案件，經本院以九十二年度毒聲字第
    二０七九號裁定令入戒治處所施以強制戒治一年，於九十二
    年九月三十日入所戒治，於九十三年一月九日因毒品危害防
    制條例修正施行而出所，另並經檢察官提起公訴，經本院以
    九十二年度訴字第二三０二號判處有期徒刑七月、四月，應
    執行有期徒刑十月確定；復於九十六年六月間因施用第一、
    二級毒品案件，經本院以九十六年度訴字第三二三二號分別
    判處有期徒刑八月、五月，應執行有期徒刑十一月確定，有
    臺灣高等法院被告前案紀錄表一份附卷可稽，參諸前開說明
    ，被告復於九十六年八月十三日施用第一級毒品海洛因及第
    二級毒品甲基安非他命，雖係在前開強制戒治執行完畢釋放
    後五年以後，然因其前已於五年內再犯，經依法追訴處罰，
    顯見其再犯率甚高，已不合於「五年後再犯」之規定，原實
    施之強制戒治，已無法收其實效，而無五年戒斷期之存在，
    自無再經觀察、勒戒及強制戒治之必要，而應逕行追訴處罰
    。是本件事證明確，其犯行堪予認定，應予依法論科。
三、按海洛因、甲基安非他命分別係屬毒品危害防制條例第二條
    第二項第一款、第二款所規定之第一級、第二級毒品，被告
    持有海洛因、甲基安非他命之低度行為，應分別為施用海洛
    因、甲基安非他命之高度行為所吸收，不另論罪，核被告所
    為，係犯毒品危害防制條例第十條第一項、第二項之施用第
    一級、第二級毒品罪。被告所犯上開二罪間，犯意各別，構
    成要件互異，應予分論併罰。末查，被告前受有如事實欄第
    一項所記載之犯罪科刑及執行情形，有臺灣高等法院被告前
    案紀錄表一份在卷可按，其受有期徒刑執行完畢後，五年以
    內故意再犯本件有期徒刑以上之罪，為累犯，應依刑法第四
    十七條第一項之規定加重其刑。爰審酌被告前已因施用毒品
    經強制戒治後而獲免刑及不起訴處分之寬典，復因施用毒品
    而多次負有刑責，猶應知所惕勵，對於施用毒品之違法性及
    可罰性，應有明確而強烈之認識，詎其不知悛悔，復行施用
    海洛因及甲基安非他命，戕害自己身心健康，兼衡其智識程
    度、犯罪動機、目的、及犯罪後自承施用毒品犯行等一切情
    狀，分別量處如主文所示之刑，並定其應執行刑。
據上論斷，應依刑事訴訟法第二百七十三條之一第一項、第二百
九十九條第一項前段，毒品危害防制條例第十條第一項、第二項
，刑法第十一條前段、第四十七條第一項、第五十一條第五款，
判決如主文。
本案經檢察官顏妃琇到庭執行職務。
中    華    民    國    97    年    2     月    18    日
                    刑事第八庭  法  官  王士珮
以上正本證明與原本無異
如不服本判決應於送達後10日內向本院提出上訴狀。
                                書記官  郭晉良
中    華    民    國    97    年    2     月    18    日
附錄本案論罪科刑法條全文：
毒品危害防制條例第十條
施用第一級毒品者，處六月以上五年以下有期徒刑。
施用第二級毒品者，處三年以下有期徒刑。


司法院資訊處製作；財團法人民間司法改革基金會備份。
